臺灣臺南地方法院交通事件裁定　　　　　　　　　　九十三年度交聲字第六四九號
　　移送機關　交通部公路總局嘉義區監理所臺南監理站
　　受處分人
　　即異議人　甲○○○
右列受處分人因違反道路交通管理處罰條例案件，對於交通部公路總局嘉義區監理所
臺南監理站九十三年十二月八日所為之裁決處分（處分案號：嘉監南字第裁七四—Ｌ
00000000號）聲明異議，本院裁定如左：
    主  文
原處分撤銷。
甲○○○不罰。
    理  由
一、原處分意旨略以：受處分人即異議人甲○○○所有之車牌號碼九Ｒ—六０六七號
    自用小客車，於民國九十三年十月二十日下午兩點三十二分左右，經人駕駛並停
    放在嘉義市○○路四一二號附近時，為嘉義市警察局第一分局警員發現該小客車
    有在禁止臨時停車處所停車之違規情事，該執勤警員乃依規定對於異議人予以逕
    行舉發。後來原處分機關即交通部公路總局嘉義區監理所臺南監理站經查證後，
    又以上述違規事實明確，乃依照道路交通管理處罰條例第五十六條第一項第一款
    之規定，裁處該小客車之所有人即異議人罰鍰新臺幣九百元。
二、聲明異議意旨則略以：受處分人即異議人甲○○○所有之車牌號碼九Ｒ—六０六
    七號自用小客車，於上述時、地，經人駕駛所停放之處所，係「富有酒店」私設
    之水泥地停車場，非原處分機關即交通部公路總局嘉義區監理所臺南監理站所稱
    之紅磚人行道。又該停車處所路旁為白色標線，且無禁止臨時停車之標誌，故異
    議人應無原處分意旨所稱「在禁止臨時停車處所停車」之違規情事，故異議人不
    服原處分機關之裁處，乃提起本件異議。
三、按所謂「人行道」，係指為專供行人通行之騎樓、走廊，及劃設供行人行走之地
    面道路，與人行天橋及人行地下道，道路交通管理處罰條例第三條第三款定有明
    文，故如無任何指示該處為「人行道」之道路交通標誌、標線存在，而地面外觀
    上亦難明確認定係屬前述專供行人通行之騎樓、走廊，及劃設供行人行走之地面
    道路，則此等處所尚難僅以先前曾有人行道鋪設之存在，即貿然認定該處所永遠
    屬於人行道路面。其次，汽車駕駛人停車時不依順行方向或不緊靠道路右側者，
    處新臺幣六百元以上一千二百元以下罰鍰，同條例第五十六條第一項第六款雖有
    明文規範，但本條款所指之「不依順行方向停車」，前提仍須該車所停放之位置
    係屬道路之範圍內，始有本處罰條文之適用，假若該車輛所停放之處所，實際上
    難以辨認是否確為道路地面，則該車縱然有斜向停車之情形，亦難貿然以本條款
    加以處罰。
四、經查：
    （一）受處分人即異議人甲○○○雖不否認其所有之車牌號碼九Ｒ—六０六七號
          自用小客車，於九十三年十月二十日下午兩點三十二分左右，有經人駕駛
          並停放在嘉義市○○路四一二號旁空地之事實，且有嘉義市警察局嘉市警
          交字第Ｌ00000000號舉發違反道路交通管理事件通知單及嘉義市
          警察局第一分局九十四年一月十日嘉市警一交字第０九四００二０一九五
          號函所附之現場採證照片一張附卷可參。
    （二）然而，受處分人即異議人甲○○○所有之小客車，於前述時、地，所停放
          之路旁空地，業經他人私自於紅磚人行道上鋪設水泥等情，則有右述嘉義
          市警察局第一分局九十四年一月十日嘉市警一交字第０九四００二０一九
          五號函附之本件現場採證照片一張及九十四年一月二十七日嘉市警一交字
          第０九四００二一三六七號函及所附之現場照片兩張等存卷足憑。而就前
          開各張照片內容予以詳細觀察，亦可發現該停車處所之水泥地面，一般人
          實難簡易判別該處有人行道之相關跡象存在，又本件停車地點附近亦無任
          何指示該處為「人行道」之相關道路交通標誌、標線存在，據此並參照上
          述說明，足見本件停車地點已無從使駕駛人得以輕易認定係人行道範圍，
          故異議人所辯：該處所應非人行道等語，經核尚非無據。從而，異議人所
          有之前開小客車，於上述時、地所停放之位置，外觀上既然無從確認係屬
          「人行道」之地面，而該小客車駕駛人亦以為該停車地點係私人所有之附
          於上開時、地停放之情形，經核尚難論以道路交通管理處罰條例第五十六
          條第一項第一款所規定在屬禁止臨時停車處所之人行道停車之違規行為。
    （三）再者，參酌上述現場採證照片內容，雖可發現受處分人即異議人甲○○○
          所有之上述小客車，尚有不依車輛順行方向而斜向停放之情形，但因該小
          客車停放時，大部分車身均位於無從辨認是否確為人行道之水泥地面上，
          而僅車身右後方略微停放在柏油路面上，故於此情況下，異議人既然認為
          該停車地點係私人所有之附設停車場，則其停放時本無須與在一般道路路
          邊停車一樣，而要依照順行之方向停放。此外，再就該小客車僅些微車身
          超過水泥地面而停放於柏油路上，以及該處所之道路右側邊緣難以明確判
          斷等情形以觀，該車之停放狀態，經核尚難認為業與道路交通管理處罰條
          例第五十六條第一項第六款所規定「不依順行方向停車」之處罰規定相符
          。因之，前述小客車之停放狀態，亦難貿然認為有何不依順行方向停車之
          違規情事。
    （四）至本件案載違規地點原有之人行道設施，是否為附近商家擅自塗覆水泥並
          據為私人停車場使用，而影響公眾及用路人之交通安全，則係該管警察機
          關首應積極查辦處理之事項，執勤警員實不能任由該商家恣意破壞及佔用
          公有人行道或路面後，才隨意對於不知情之駕駛人進行違規舉發，附此敘
          明。
五、綜上所述，受處分人即異議人甲○○○上開所有之小客車，於前述時、地，尚難
    認為有何原處分意旨所稱之違規情形，且經查亦無其他違規停車之情事，故原處
    分機關即交通部公路總局嘉義區監理所臺南監理站貿然對於異議人加以裁罰，於
    法即有未合。而本件異議內容，經核亦確有理由，故應由本院裁定將原處分撤銷
    ，並另為異議人不罰之諭知，以資適法。
六、據上論斷，應依道路交通案件處理辦法第二十條前段，裁定如主文。
中      華      民      國      九十四      年     三      月     三    日
                              臺灣臺南地方法院交通法庭
                                  法  官    陳  志  成
右正本證明與原本無異。
如不服本裁定應於送達後五日內向本院提出抗告狀。
                                  書記官    黃  瓊  蘭
中      華      民      國      九十四      年     三      月     三    日
